【裁判字號】    98,交易,160
【裁判日期】    981223
【裁判案由】    過失傷害
【裁判全文】
臺灣宜蘭地方法院刑事判決             98年度交易字第160號
公  訴  人  臺灣宜蘭地方法院檢察署檢察官
被      告  甲○○
上列被告因過失傷害案件，經檢察官提起聲請簡易判決處刑（98
年度調偵字第128號），及移送併案審理（98年度偵字第4304號
），本院認不宜以簡易判決處刑，改依通常程序判決如下：
    主  文
甲○○犯過失致人於死罪，處有期徒刑柒月。
    犯 罪 事 實
一、甲○○於民國98年3月31日18時30分許，在宜蘭縣壯圍鄉○
    ○路附近飲用酒類後，已達不能安全駕駛動力交通工具之程
    度，竟於飲酒後旋即騎乘車號K7R-379號重型機車（所涉公
    共危險案件另經本院判處罪刑確定）沿宜蘭縣壯圍鄉○○路
    由東往西方向行駛，於同日19時35分許行經美功路1段40巷
    19號前20公尺處，因酒後注意力降低，操控能力變差，且未
    注意車前狀況，不慎自後追撞鄭金土所騎乘之腳踏車，致鄭
    金土受有腦栓塞、肺部鈍挫傷、右側橫隔膜破裂、肝臟撕裂
    傷、右側股骨骨折、右側脛骨與腓骨之開放性骨折等傷害，
    經警據報前往處理，由國立陽明大學附設醫院抽取甲○○血
    液測得其血中酒精濃度值為121mg/dl，鄭金土則於98年9月2
    4日12時09分許因傷重不治死亡。
二、案經鄭金土之妻乙○○○、鄭金土之子丙○○告訴臺灣宜蘭
    地方法院檢察署檢察官偵查起訴。
    理  由
一、訊據被告被告甲○○對於上揭犯罪事實坦承不諱，核與告訴
    人乙○○○、丙○○指訴情節相符，並有道路交通事故調查
    報告表(一)、(二)、道路交通事故現場圖、肇事現場及肇事車輛
    照片11張、國立陽明大學附設醫院特殊生化檢驗報告、宜蘭
    縣政府警察局舉發違反道路交通管理事件通知單在卷可稽。
    而被害人鄭金土因本件車禍事故受傷送醫救治，仍不治死亡
    之事實，亦經臺灣宜蘭地方法院檢察署檢察官督同檢驗員相
    驗屬實，製有相驗筆錄、相驗屍體證明書、檢驗報告書、相
    驗照片在卷可憑，並有行政院國軍退除役官兵輔導委員會臺
    北榮民總醫院出具之診斷證明書，及被害人出院病歷摘要附
    卷可參，被告於上揭時地酒醉駕車肇事，致被害人死亡之事
    實，足堪認定。
二、按汽車駕駛人飲用酒類或其他類似物後其血液中酒精濃度超
    過百分之0.05以上者，不得駕車；汽車行駛時，駕駛人應注
    意車前狀況及兩車併行之間隔，並隨時採取必要之安全措施
    ，道路交通安全規則第114條第2款、第94條第3項分別定有
    明文。而被告係領有合格駕駛執照之人，對於上開道路交通
    安全規則自應知之甚稔。且衡諸本件事故發生時之情形，視
    距良好，路面為柏油路面，路面乾燥、無缺陷、無障礙物，
    此有前開道路交通事故調查表(一)足參，依當時情形應顯無不
    能注意之情事，詎被告竟疏未注意，違反上開規定，自後追
    撞被害人所騎乘之腳踏車，其就車禍之發生有過失至明，且
    與被害人之死亡結果間，具有相當因果關係。綜上，本件事
    證明確，被告犯行應堪認定。
三、核被告所為，係犯刑法第276條第1項之過失致死罪。被告為
    汽車駕駛人，酒醉騎乘重型機車，因而致被害人死亡，應依
    道路交通管理處罰條例第86條第1項規定，加重其刑。又按
    對於未發覺之罪自首而受裁判者，得減輕其刑，刑法第62條
    前段定有明文。此所謂「發覺」，並非以有偵查犯罪權責之
    機關或人員確知其人犯罪無誤為必要；苟職司犯罪偵查之公
    務員已知悉犯罪事實及犯罪嫌疑人後，犯罪嫌疑人始向之坦
    承犯行者，為自白，而非自首（最高法院93年度臺上字第60
    7號判決意旨參照）。查本件卷附警製自首情形紀錄表固記
    載被告於處理人員前往現場處理時在場，當場承認為肇事人
    （見警卷第17頁），惟被告於本院供陳：伊根本不知道發生
    車禍，伊醒來時已經在醫院了，也不知道為何警察知道是伊
    開車的，是警察以電話通知伊家人帶伊到警局製作筆錄等語
    （見本院卷第25頁），核與告訴人丙○○指訴：案發時伊到
    現場，見被告已醉倒在地，證件散落一地，伊才知肇事者的
    姓名及資料等語（見本院卷第26頁），及卷附被告第1次警
    詢筆錄為98年4月4日製作，惟卷附現場圖記載製圖日期為98
    年3月31日、其內「現場處理摘要」欄已明確記載係被告駕
    車肇事等情而悉相符合，是本件有偵查犯罪職權之員警於98
    年3月31日至現場時已知悉被告即為肇事者，雖被告於98年4
    月4日經員警詢問時坦承肇事，惟此既在員警知悉被告犯罪
    之後，尚與自首要件有悖。揆諸上開說明，被告所為不符合
    刑法自首之要件，無從援引修正後刑法第62條前段規定衡酌
    是否減輕其刑，併予敘明。
四、審酌被告於本案肇事前並無前科，素行尚佳，然酒後駕車上
    路，復未注意車前狀況，漠視法律規定及用路人之安全，因
    此肇事，過失情節重大；又被告自後追撞被害人騎乘之腳踏
    車，導致被害人倒地受傷，並在醫院住院直至98年9月24日
    不治死亡，被害人住院將近半年，飽受身心折磨，被害人家
    屬最後亦痛失至親，造成無可彌補之創傷，被告犯罪情節非
    輕；兼衡被告已婚育有2子、現擔任工人、其配偶目前無業
    之家庭、工作及經濟狀況；暨被告犯罪後坦承犯行，尚有悔
    意，保險部分已理賠新臺幣160餘萬元，惟被告所稱能力可
    及之賠償金額與被害人家屬之要求差距甚大，致未能達成和
    解等一切情狀，量處如主文所示之刑。
據上論結，應依刑事訴訟法第299條第1項，刑法第276條第1項，
刑法施行法第1條之1，道路交通管理處罰條例第86條第1項，判
決如主文。
本案經檢察官劉惟宗到庭執行職務
中    華    民    國    98    年    12    月    23    日
                  刑事第四庭  法  官  鄧晴馨
上正本證明與原本無異。
如不服本判決，應於收受送達後10日內向本院提出上訴狀（應附
繕本）。其未敘述上訴理由，應於上訴期間屆滿後20日內補提理
由書狀於本院，上訴於臺灣高等法院。
                              書記官  林怡君
中    華    民    國    98    年    12    月    23    日
本案論罪科刑主要法條：
中華民國刑法第276條第1項
（過失致死罪）
因過失致人於死者，處 2 年以下有期徒刑、拘役或 2 千元以下
罰金。


司法院資訊處製作；財團法人民間司法改革基金會備份。
